【裁判字號】    89,易,264
【裁判日期】    890524
【裁判案由】    違反臺灣地區與大陸地區人民關係條例
【裁判全文】
臺灣花蓮地方法院刑事判決                          八十九年度易字第二六四號
    公  訴  人  臺灣花蓮地方法院檢察署檢察官
    被      告  甲○○
右列被告因違反台灣地區與大陸地區人民關係條例案件，經檢察官提起公訴（八十九
年度偵字第六三八號）本院判決如左：
    主  文
甲○○違反不得僱用大陸地區人民從事未經許可之工作之規定，處拘役肆拾日，如易
科罰金以參佰元折算壹日。
    事  實
一、甲○○明知游中龍是未經內政部警政署入出境管理局許可，而偷渡非法入境臺灣
    地區的大陸地區人民，竟仍自民國八十八年十一月十六日起至八十九年一月六日
    止，以月薪新台幣（下同）一萬五千元之工資僱用游中龍在花蓮市建國加油站附
    近從事煮檳榔及烘乾檳榔等工作，並提供自己位於花蓮市○○路四九八巷一弄五
    號的住處供游中龍住宿，而使其隱避。嗣於同年一月二十一日下午十時許，為警
    於高速公路永康交流道涵洞下查獲游中龍，始知上情。
二、案經台南縣警察局永康分局報告臺灣花蓮地方法院檢察署檢察官偵查起訴。
    理  由
一、被告甲○○在本院審理時雖然坦承在上述時、地僱用游中龍從事製成檳榔的工作
    ，並提供食宿等情，但仍辯稱：他起初並不知道游中龍是偷渡客，後來再問過游
    中龍才知道的，因為當時缺人手，所以仍然繼續雇用游中龍等語，本院查證的結
    果，游中龍確實為未經內政部警政署入出境管理局許可，而偷渡非法入境臺灣地
    區的大陸地區人民，而且甲○○在僱用游中龍工作時，就知道游中龍是來自大陸
    地區的偷渡客等情，此業經被告甲○○在警訊中供述甚詳，核與游中龍在警訊中
    所述的情節相符，另外參酌被告要僱用工人，竟然都沒有要求應徵者游中龍提出
    任何的身份證明，也不查明游中龍的住居所及其家庭狀況，就僱用並提供原則上
    不會隨便借住給來路不明之人的自家住宅給游中龍居住，還與游中龍一起在家中
    用膳等情，實足以認定被告在一開始就已經知道游中龍為非法偷渡入境的大陸地
    區人民，而被告在本院所作的辯解，反而更證實了被告在知道游中龍的身份後，
    仍非法僱用並提供住所供游中龍隱匿的事實，本件事證明確，被告的犯行已可認
    定。
二、被告甲○○所觸犯的罪名是：刑法第一百六十四條第一項之藏匿人犯罪，以及臺
    灣地區與大陸地區人民關係條列第十五條第四款不得雇用大陸地區人民從事未經
    許可之工作之現定，應依同條例第八十三條第一項之規定予以處罰。被告甲○○
    僱用偷渡入境的大陸人民游中龍工作時，並提供住宿處所供游中龍隱蔽，則其係
    藉以一僱用行為，而達成非法僱用大陸地區人民及藏匿非法人境人犯之上開二罪
    ，係一行為觸犯數罪名，為想像競合犯，應從情節較重之台灣地區人民關係條例
    第八十三條第一項之非法僱用大陸地區人民從事未經許可罪處斷，本院審酌被告
    僱用未經許可之大陸地區人民工作並提供食宿，實足以危害國家的安全且妨礙台
    灣地區人民的就業機會，影響國民工作權及經濟發展，惟其僱用期間並不長，所
    生的危害及其犯罪之動機、手段、以及犯罪後的態度等一切情狀，量處如主文所
    示之刑，並諭知易科罰金之折算標準。
據上論斷，應依刑事訴訟法第二百九十九條第一項前段，台灣地區與大陸地區人民關
係條例第八十三條第一項，刑法第十一條前段、第一百六十四條第一項、第五十五條
、第四十一條，罰金罰鍰提高標準條例第一條前段、第二條，判決如主文。
本案經檢察官李子春到庭執行職務。
中        華        民  國    八十九    年    五    月    二十四  日
                                    臺灣花蓮地方法院刑事庭
                                        法  官  陳  雅  敏
右正本證明與原本無異。
如對本判決不服，應於送達後十日內，向本院提出上訴狀。（應抄附繕本）告訴人或
被害人如對於本判決不服者，應具備理由請求檢察官上訴，其上訴期間之計算係以檢
察官收受判決正本之日期為準。
                                        法院書記官
中        華        民        國    八十九    年    五    月    二十六  日
附錄本判決論罪之法律條文：
臺灣地區與大陸地區人民關係條例第八十三條第一項：
違反第十五條第四款或第五款規定者，處一年以下有期徒刑、拘役或科或併科新臺幣
三十萬元以下罰金。
意圖營利而違反第十五條第五款規定者，處三年以下有期徒刑、拘役或科或併科新臺
幣六十萬元以下罰金。
法人之代表人、法人或自然人之代理人、受僱人或其他從業人員，因執行業務犯前二
項之罪者，除處罰行為人外，對該法人或自然人並科以前二項所定之罰金。但法人之
代表人或自然人對於違反之發生，已盡力為防止行為者，不在此限。


司法院資訊處製作；財團法人民間司法改革基金會備份。
